【裁判字號】    98,交易,333
【裁判日期】    980824
【裁判案由】    過失傷害
【裁判全文】
臺灣臺北地方法院刑事判決             98年度交易字第333號
公  訴  人  臺灣臺北地方法院檢查署檢察官
被      告  乙○○
上列被告因過失傷害案件，經檢察官提起公訴（98年度偵字第11
441 號），本院判決如下：
    主  文
乙○○因過失傷害人，處拘役參拾日，如易科罰金，以新台幣壹
仟元折算壹日。
    事  實
一、乙○○於民國97年10月18日下午8 時45分許，騎乘車牌號碼
    091-BNQ 號機車，沿臺北市○○街由東向西方向行駛，於行
    駛至許昌街與南陽街口設有行人穿越道之無號誌交岔路口時
    ，本應減速慢行、注意車前狀況、作隨時停車之準備，並禮
    讓行人優先通行，以避免危險之發生，而依當時天氣晴、夜
    間有照明、路面乾燥無缺陷、視距良好等情形，復無不能注
    意之情事，竟疏於注意行人穿越道上正有行人甲○○由北向
    南穿越道路，致煞車不及而不慎撞擊甲○○，使甲○○因此
    受有雙手、左小腿近端、左頰多處挫傷及左手第4 、5 掌骨
    近端閉鎖性骨折等傷害。乙○○於肇事後，在未被有偵查犯
    罪職權之機關或公務員知悉犯罪行為前，不逃避裁判，於員
    警前往現場處理時當場承認為肇事人，自首而接受裁判。
二、案經甲○○訴由臺北市政府警察局中正第一分局被告臺灣臺
    北地方法院檢察署檢察官偵查起訴。
    理  由
一、經本院訊問後，被告乙○○雖坦承於前述時間騎車經過前述
    地點時，因過失撞擊告訴人甲○○，致其受有前述傷害等情
    ，惟辯稱：伊當時騎車接近南陽路口時，前方有暫停一輛小
    貨車，伊見狀即減速並靠左側繞過該小貨車後直行，待駛至
    該小貨車車頭等距之路面時，才發現告訴人甲○○突然走出
    來，伊因閃避不及而撞擊告訴人云云。
二、經查：
  (一)被告於前述時間騎車行經系爭肇事地點時，本應減速慢行、
    注意車前狀況、作隨時停車之準備，並禮讓行人優先通行，
    以避免危險之發生，而依當時天氣晴、夜間有照明、路面乾
    燥無缺陷、視距良好等情形，復無不能注意之情事，竟疏於
    注意行人穿越道上正有告訴人甲○○由北向南穿越道路，致
    煞車不及而撞擊告訴人甲○○，使告訴人甲○○因此受有前
    述傷勢等情，業據被告於警詢、偵訊及本院審理時均坦承不
    諱，核與證人即告訴人於警詢、偵訊時證述之情節均相符，
    並有臺北市立聯合醫院中興院區開立之診斷證明書、道路交
    通事故現場圖、談話紀錄表、調查報告表、現場照片等件在
    卷可稽，被告確有過失傷害之犯行，堪以認定。
  (二)被告雖辯稱當時騎車接近南陽路口時，前方有暫停一輛小貨
    車，伊見狀即減速並靠左側繞過該小貨車後直行，待駛至與
    該小貨車車頭等距之路面時，才發現告訴人甲○○突然走出
    來，伊因閃避不及而撞擊告訴人云云。惟查，按「汽車行駛
    時，駕駛人應注意車前狀況及兩車併行之間隔，並隨時採取
    必要之安全措施。」、「汽車行近未設行車管制號誌之行人
    穿越道前，應減速慢行。汽車行經行人穿越道，遇有行人穿
    越時，無論有無交通指揮人員指揮或號誌指示，均應暫停讓
    行人先行通過。」道路交通安全規則第94條第3 項、第103
    條第1 項及第2 項分別定有明文。查系爭肇事地點為無號誌
    之路段，當時告訴人甲○○正行走於行人穿越道上，此有道
    路交通事故調查報告表及現場圖在卷可稽，並為被告所不爭
    執，被告騎車行經系爭路段時，自應注意車前狀況並禮讓行
    人優先通行。至於南陽路口附近當時有無暫停一輛小貨車，
    雖因附近並無監視器而無從調查（此有本院公務電話紀錄在
    卷可佐，本院卷第27頁），惟即便當時南陽路口附近暫停一
    輛小貨車，依當時天氣晴、夜間有照明、路面乾燥無缺陷、
    視距良好等情況，亦非不能注意，被告竟未暫停禮讓行人先
    行通過，參照前述規定所示，被告駕車即有未注意車前狀況
    及暫停禮讓行人行走之過失甚明。
  (三)綜上所述，由告訴人之證稱、被告之自白及相關書證等補強
    證據，足證被告確有過失傷害之犯行，被告所辯無非係卸責
    之詞，不足採信。是本件事證明確，被告犯行堪以認定，應
    予依法論科。
三、核被告所為，係犯刑法第284 條第1 項前段之過失傷害罪。
    本件被告於肇事後，在未被有偵查犯罪職權之機關或公務員
    知悉犯罪行為人前，即於臺北市政府警察局中正一分局交通
    分隊員警前往現場處理時，當場承認為肇事者，此有交通事
    故肇事人自首情形紀錄表在卷可證（偵卷第25頁），顯見被
    告已向該管公務員申述犯罪事實，而不逃避裁判，已合於刑
    法第62條前段所定對於未發覺之犯罪自首而接受裁判之要件
    ，應依該條規定減輕其刑。又被告駕車行經系爭行人穿越道
    時，不依規定禮讓行人優先通行，因而致告訴人受有前述傷
    害，應依道路交通管理處罰條例第86條第1 項規定加重其刑
    。被告同時有刑之加重及減輕事由，應先加後減之。爰審酌
    ：(一)智識程度：被告係專科肄業之學歷，以從事外務工作為
    業；(二)違反義務之程度：當時雖因前方暫停有小貨車一輛，
    惟當時天氣晴、夜間有照明、路面乾燥無缺陷、視距良好等
    情形，並無不能注意之情事，被告騎車竟未禮讓行走於行人
    穿越道上之告訴人；(三)所生危害：被告所為造成告訴人受有
    前述傷害，而自身亦因此受有鼻骨閉鎖性骨折之傷害（此有
    診斷證明書1 紙在卷可稽，偵卷第18頁）；(四)犯後態度：被
    告於警詢、偵訊及本院審理時均能全盤坦承犯行，且數度聲
    請與告訴人進行調解（此有臺北市中正區調解委員會調解通
    知書、本院臺北簡易庭民事調解紀錄表在卷可證，偵卷第14
    頁、本院卷第25頁），係因雙方對於賠償金額未能合意，始
    未與告訴人達成民事上和解等一切情狀，從輕量處如主文所
    示之刑，並諭知易科罰金之折算標準。
據上論斷，應依刑事訴訟法第284 條之1 、第299 條第1 項前段
，道路交通管理處罰條例第86條第1 項，刑法第284 條第1 項前
段、第62條前段、第41條第1 項前段，刑法施行法第1 條之1 ，
判決如主文。
本件經檢察官黃兆揚到庭執行職務。
中    華    民    國    98    年    8     月    24    日
                            交通法庭法  官  林孟皇
本正本證明與原本無異。
如不服本判決應於收受送達後10日內向本院提出上訴書狀，並應
敘述具體理由；其未敘述上訴理由者，應於上訴期間屆滿後20日
內向本院補提理由書（均須按他造當事人之人數附繕本）「切勿
逕送上級法院」。告訴人或被害人如對於本判決不服者，應具備
理由請求檢察官上訴，其上訴期間之計算係以檢察官收受判決正
本之日期為準。
                                    書記官  楊雅鈞
中    華    民    國    98    年    8     月    24    日
附錄本案論罪科刑法條全文：
中華民國刑法第284 條（過失傷害罪）
因過失傷害人者，處六月以下有期徒刑、拘役或五百元以下罰金
，致重傷者，處一年以下有期徒刑、拘役或五百元以下罰金。
從事業務之人，因業務上之過失傷害人者，處一年以下有期徒刑
、拘役或一千元以下罰金，致重傷者，處三年以下有期徒刑、拘
役或二千元以下罰金。


司法院資訊處製作；財團法人民間司法改革基金會備份。
